【裁判字號】    92,裁,436
【裁判日期】    920410
【裁判案由】    耕地三七五租約
【裁判全文】
最  高  行  政  法  院  裁  定                    九十二年度裁字第四三六號
    抗  告  人  丙○○○
                辛○○
                戊○○
                己○○
                癸○○
                丁○○
                壬○○
                庚○○
                乙○○
                            甲○○律師
右抗告人因與相對人桃園縣政府間耕地三七五租約事件，對於中華民國九十一年一月
三十一日臺北高等行政法院九十年度訴字第二八六九號裁定提起抗告，本院裁定如左
︰
    主  文
抗告駁回。
抗告訴訟費用由抗告人負擔。
    理  由
一、按抗告法院認抗告為不合法或無理由者，應為駁回抗告之裁定，行政訴訟法第二
    百七十二條準用民事訴訟法第四百九十二條第一項定有明文。
二、本件原裁定以：按行政機關之行政處分，經人民依行政爭訟之手段請求救濟，而
    經受理訴願之機關，就實體上審查決定而告確定，即兼有形式上及實質上之確定
    力。當事人對於同一事項，既不得再行爭執，而為該處分之機關及其監督機關，
    亦不能復予變更（本院四十五年判字第六○號判例參照）。抗告人聲明求為判決
    確認相對人桃園縣政府於民國八十七年五月十三日所為八七府地權字第八四九二
    四號准由出租人楊英松收回自耕之行政處分無效，惟查抗告人前就同一處分，曾
    提起訴願、再訴願及行政訴訟請求撤銷，經一再訴願機關以無理由而駁回，本院
    則以抗告人提起再訴願逾法定不變期間，而以裁定駁回其訴在案。該行政處分既
    經受理訴願之機關，就實體上審查決定而告確定，揆諸首揭說明，即兼有形式上
    及實質上之確定力，抗告人對於同一事項，已不得再行爭執。茲抗告人復就該處
    分，以同一理由請求確認該行政處分無效，即屬起訴不備其他要件，為不合法，
    因將抗告人之訴駁回。
三、按行政處分無效或得撤銷，其要件之寬嚴不同，如行政處分無違法得撤銷之情形
    ，即無行政處分為無效之事由存在。是受處分人對於客觀上有無效事由之行政處
    分，得於法定救濟期間內選擇提起撤銷訴訟或確認行政處分無效之訴訟，以資救
    濟。惟受處分人已就行政處分為違法請求撤銷，提起訴願，經受理訴願機關就實
    體上審查而為訴願駁回之決定者，已有確認該行政處分並無違法之效力，參照本
    院前揭判例意旨，受處分人自不得再就同一行政處分提起確認行政處分為無效之
    訴訟。原裁定以抗告人就系爭行政處分經一再訴願機關以無理由而駁回後，復以
    同一理由請求確認該行政處分無效，即屬起訴不備其他要件，為不合法，將抗告
    人之訴駁回，經核於法並無違背。抗告人主張依行政訴訟舊制，只有撤銷訴訟，
    不能為確認之判決，縱於撤銷訴訟逾期限而駁回，仍得提起確認訴訟；且行政處
    分已逾期限而告確定，或經訴願決定而確定者，其既非行政法院之確定判決可比
    ，自無既判力可言云云。查系爭行政處分並非因逾法定救濟期限而告確定，而係
    經一再訴願為實體審查後決定駁回確定，受處分人自不得再就同一行政處分提起
    確認訴訟。抗告論旨，執前述理由，指摘原審裁定違法，求予廢棄，難認有理由
    ，應予駁回。至其實體理由，自無庸審究，附此明。
四、依行政訴訟法第二百七十二條、第一百零四條、民事訴訟法第四百九十二條第一
    項、第九十五條、第七十八條、第八十五條第一項前段，裁定如主文。
中    華    民    國    九十二      年      四        月      十        日
                    最 高 行 政 法 院  第 四 庭
                                審 判 長 法  官      廖  政  雄
                                         法  官      趙  永  康
                                         法  官      林  清  祥
                                         法  官      鍾  耀  光
                                         法  官      姜  仁  脩
右  正  本  證  明  與  原  本  無  異
                                         法院書記官  蘇  金  全
中    華    民    國    九十二      年      四        月      十        日


司法院資訊處製作；財團法人民間司法改革基金會備份。
